【裁判字號】    98,審訴,3700
【裁判日期】    981110
【裁判案由】    懲治走私條例
【裁判全文】
臺灣高雄地方法院刑事判決            98年度審訴字第3700號
公  訴  人  臺灣高雄地方法院檢察署檢察官
被      告  甲○○
上列被告因懲治走私條例案件，經檢察官提起公訴（98年度撤緩
偵字第276 號），嗣於本院準備程序中，被告就被訴事實為有罪
之陳述，經本院告知簡式審判程序之旨，並聽取被告與公訴人之
意見後，合議庭裁定由受命法官獨任進行簡式審判程序，判決如
下：
    主  文
甲○○共同犯走私罪，共參罪，各處有期徒刑參月，應執行有期
徒刑柒月。
    事  實
一、甲○○與許福川（另案經臺灣高雄地方法院檢察署檢察官為
    緩起訴處分在案）等人均「鴻輝號」（編號CT6-0726）上從
    事漁船捕撈之漁民，明知魚類係屬海關進口稅則第3 章所列
    之物品，依行政院於92年10月23日公告「管制物品項目及數
    額」丙項第5 款之規定，一次私運海關進口稅則第1 章至第
    8 章所列之物品之一項或數項，其總額由海關依緝獲時之完
    稅價格計算，超過新臺幣（下同）100,000 元或其總重量超
    過1,000 公斤者，為管制進口物品，竟基於私運管制物品進
    口逾公告數額之犯意聯絡，於許福川擔任「鴻輝號」（編號
    CT6-0726）漁船船長，甲○○擔任船員期間，基於犯意之聯
    絡和行為之分擔，共同為以下之行為：
  (一)甲○○與許福川、黃再發、許萬生、林明輝（以上4 人另案
    為緩起訴處分在案）、李柏明（另為不起訴處分）於96 年5
    月1 日15時10分許，由高雄港第二港口中和安檢所報關出港
    後，於不詳時間，在北緯22度35分、東經118 度30分處，向
    國籍、船名不詳之漁船購買花枝約1 噸、小卷約5 噸、軟絲
    約3 噸、三目蟹約1 噸、雜魚約28噸（合計約38噸，乘上實
    物冰重比0.8 至0.9 總淨重約33.2噸），旋即由真實姓名年
    籍不詳之成年男子搬上「鴻輝號」後，再由許福川、黃再發
    、李柏明、許萬生、林明輝、甲○○共同將之搬運裝載於之
    船艙內，於96年5 月13日21時20分許運送上開漁類進入高雄
    第二港口販售圖利，而私運進口我國。
  (二)甲○○與許福川、黃再發、許萬生、林明輝、李柏明等於96
    年5 月17日10時40分許，由高雄港第二港口中和安檢所報關
    出港後，於不詳時間，在北緯22度20分、東經117 度40分處
    ，向國籍、船名不詳之漁船購買沙溜約15噸、小卷約2 噸、
    蝦仁約0.1 噸、三目蟹約0.5 噸、雜魚約20噸（合計約37.6
    噸，乘上實物冰重比0.8 至0.9 總淨重約33.58 噸），旋即
    由真實姓名年籍不詳之成年男子搬上「鴻輝號」後，再由許
    福川、黃再發、李柏明、許萬生、林明輝、甲○○共同將之
    搬運裝載於之船艙內，於96年6 月7 日21時30分許運送上開
    漁類進入高雄第二港口販售圖利，而私運進口我國。
  (三)甲○○與許福川、黃再發、許萬生、林明輝、李柏明等人，
    於96年6 月12日18時40分許，由高雄港第二港口中和安檢所
    報關出港後，於不詳時間，在北緯22度15分、東經117 度50
    分處，向國籍、船名不詳之漁船購買下雜魚約20噸、小卷約
    2 噸、沙溜約16噸、花蝦約0.2 噸、花枝約0.5 噸（合計約
    38.7噸，乘上實物冰重比0.8 至0.9 總淨重約34.4噸），旋
    即由真實姓名年籍不詳之成年男子搬上「鴻輝號」後，再由
    許福川、黃再發、李柏明、許萬生、林明輝、甲○○共同將
    之搬運裝載於之船艙內，於96年7 月3 日21時40分許運送上
    開漁類進入高雄第二港口販售圖利，而私運進口我國。嗣於
    行政院海巡署南部地區巡防局第5 岸巡總隊將上開3 次漁獲
    過磅稱重及拍照，並向行政院農業委員會漁業署請求協助諮
    詢判定後始悉上情。
二、案經行政院海巡署南部地區巡防局第五海岸巡防總隊移送臺
    灣高雄地方法院檢察署檢察官偵查起訴。
    理  由
一、本件被告甲○○所犯係死刑、無期徒刑、最輕本刑為3 年以
    上有期徒刑以外之罪，其於準備程序中就被訴事實為有罪之
    陳述，經本院告知簡式審判程序之旨，並聽取公訴人及被告
    意見後，合議庭裁定由受命法官獨任進行簡式審判程序，合
    先敘明。
二、上開犯罪事實，業經被告甲○○於本院審理中坦承不諱，核
    與證人許福川、黃再發、林明輝於警詢、偵查中、證人李柏
    明於警詢、證人許萬生於偵查中之證述相符，復有高雄市一
    百噸以上漁船進出港申請書、漁船載運漁產品是否自行捕獲
    諮詢表、緝獲漁船走私漁產品協助諮詢電話傳真、船筏進出
    港記錄各3 份及行政院農委會漁業署98年1 月6 日漁二字第
    0971228548號函暨其所附航程紀錄圖在卷可憑，足認被告之
    自白與事實相符，足堪採信。從而，本件事證明確，被告犯
    行，應堪認定，應依法論科。
三、按於被告為本案犯行時有效施行之「管制物品項目及其數額
    」丙項第5 款乃定明：「一次私運海關進口稅則第1 章至第
    8 章所列物品，重量超過1,000 公斤者，屬管制進口物品」
    等語。查未扣案花枝、小卷、軟絲、三目蟹、雜魚、沙溜、
    、蝦仁、下雜魚、花蝦俱屬海關進口稅則第3 章之物品，且
    重量合計分別已達38噸、37.6噸、38.7噸，自屬管制進口物
    品無訛，是故被告關於私運扣案前開漁貨所為，係犯懲治走
    私條例第2 條第1 項私運管制物品進口逾公告數額罪。又行
    政院關於公告管制物品之種類及數額雖時有變更，因懲治走
    私條例之以私運管制物品進口為犯罪構成要件則同，是以係
    屬事實變更，要非法律變更（最高法院51年臺上字第159 號
    判例意旨參照），從而前開「管制物品項目及其數額」丙項
    第5 款，雖於97年2 月27日再經公告修正為：「一次私運原
    產地為大陸地區而未經主管機關公告准許輸入之海關進口稅
    則第1 章至第8 章所列物品之一項或數項，其總額由海關照
    緝獲時之完稅價格計算，超過新臺幣10萬元或重量超過1,00
    0 公斤者，屬管制進口物品」等語，將私運管制進口物品，
    限縮為原產地為大陸地區者，亦無礙於本案犯行之成立、論
    科，應予指明。
四、核被告所為，係犯懲治走私條例第2 條第1 項之走私罪。又
    被告甲○○與許福川、黃再發、許萬生、林明輝、李柏明等
    人間分任「鴻輝號」船長、船員，就起訴書所載3 次犯行，
    均有犯意之聯絡，行為之分擔，均為共同正犯。爰審酌被告
    以出海捕魚為掩護，私運如起訴書所示漁產品進入臺灣地區
    ，數量非少，對於國內之防疫檢測、漁貨交易市場、課稅公
    平等確已造成重大危害。惟念被告於本院準備、審理程序中
    ，已知全然坦承犯行，而具悔意，及被告僅受雇擔任船員，
    犯罪惡性顯然較船長許福川為輕，並考量被告之素行、生活
    狀況、智識程度及其他一切情狀，分別量處如主文所示之刑
    及其定應執行刑，以示懲儆。又本件被告共同走私之漁獲均
    未據扣案，並無證據證明尚屬存在，且漁獲本身因保存期限
    甚短，本件案發迄今已逾2 年，該等物品應均已腐敗滅失而
    不復存在，爰均不予宣告沒收，併此敘明。
據上論斷，應依刑事訴訟法第273 條之1 第1 項、第284 條之1
、第299 條第1 項前段，懲治走私條例第2 條第1 項、第11條，
刑法第11條前段、第28條、第51條第5 款，判決如主文。
本案經檢察官杜妍慧到庭執行職務。
中    華    民    國    98    年    11    月    10    日
                  刑事第十庭  法  官  曾子珍
以上正本證明與原本無異。
如不服本判決，應於收受送達後10日內向本院提出上訴書狀。
中    華    民    國    98    年    11    月    10    日
                              書記官  李承悌
附錄本判決論罪科刑法條全文：
懲治走私條例第2條
私運管制物品進口、出口逾公告數額者，處7年以下有期徒刑，
得併科新臺幣 3 百萬元以下罰金。
前項之未遂犯罰之。
第1 項所稱管制物品及其數額，由行政院公告之。


司法院資訊處製作；財團法人民間司法改革基金會備份。
